臺灣高等法院臺南分院刑事判決　　　　　九十年度上更(一)字第五六二號　Ａ
　　　上　訴　人　臺灣雲林地方法院檢察署檢察官
　　　被　　　告　乙　○　○
　　　選任辯護人　張　天　良　律師
右上訴人因被告毒品危害防制條例案件，不服臺灣雲林地方法院八十九年度訴字第二
八八號中華民國九十年六月廿九日第一審判決（起訴案號：臺灣雲林地方法院檢察署
八十八年度偵字第五五二三號），提起上訴，判決後由最高法院發回更審，本院判決
如左：
      主      文
上訴駁回。
      理      由
一、公訴意旨略以：乙○○基於概括之犯意，自民國八十八年二月間起至八十八年八
    月三十日十五時許止，連續五次在雲林縣斗六市○○路一一二二號乙○○住處，
    將第二級毒品安非他命，以每包新台幣（下同）一千元、二千元、三千元、四千
    元不等價格售予甲○○、林明璋施用。嗣於八十八年八月三十日三時三十分，在
    斗六市○○路一一二二號乙○○住處被警查獲，並扣得乙○○售予甲○○之安非
    他命一包（毛重○．八公克）及吸食器一組，因認乙○○涉有毒品危害防制條例
    第四條第二項販賣第二級毒品罪嫌云云。
二、公訴人認為被告乙○○涉有右揭非法販賣化學合成麻醉藥品罪嫌，無非係以甲○
    ○、林明璋被警方查獲後之供述，並有扣案安非他命一包、吸食器一組，為其所
    憑論據。
三、按犯罪事實應依證據認定之，無證據不得推定其犯罪事實，刑事訴訟法第一百五
    十四條定有明文。所謂犯罪事實之證據，係指足以認定被告確有犯罪行為之積極
    證據而言，該項證據且須適合被告犯罪事實之認定，始得採為斷罪資料，有最高
    法院二十九年上字第三一○五號、五十三年台上字第二七五○判例足資參照。
四、訊據被告乙○○堅決否認販賣安非他命予甲○○、林明璋施用，辯稱：甲○○誤
    認伊父母報警查獲甲○○，以致懷恨在心，故意誣陷伊，案發當日所查扣安非他
    命為甲○○所有，伊當時不在家，非伊販賣予甲○○；林明璋則曾經向伊借錢，
    遭伊拒絕，並被伊趕出，且誤會伊向警方檢舉林明璋吸食安非他命，始誣陷伊等
    語。
五、經查非法吸用麻醉藥品之人供出麻醉藥品來源因而破獲者，得減輕其刑，毒品危
    害防制條例第十七條定有明文。因此關於販賣安非他命案件，吸用者所為曾向被
    告購買安非他命之陳述，因屬有利於己之供詞，自須無瑕疵可指，且經調查又有
    其他證據足以證明與事實相符者，始得採為論罪科刑之論據。本件公訴人認為被
    告乙○○涉嫌非法販賣安非他命予甲○○、林明璋吸用，除甲○○、林明璋供述
    外，別無其他確切證據可資佐證，警方雖曾前往被告乙○○住處實施搜索，然除
    查獲吸食工具及毛重○．八公克安非他命一包外，未扣得任何供販賣安非他命所
    用工具，諸如電子秤、空塑膠夾鏈袋等物品，更未曾取得甲○○、林明璋配合，
    以電話與被告乙○○聯絡，約定交易時間、地點，然後誘出被告乙○○交易，而
    由警方於預先埋伏現場逮捕，此觀警卷相關筆錄之記載，即甚明暸。揆諸前開說
    明，僅憑甲○○、林明璋供述，能否認定被告乙○○有販賣安非他命犯行，誠有
    疑問。
六、次查證人甲○○雖於警訊時供稱：伊共向乙○○購買三次安非他命，第一次係在
    八十八年二、三月間，以一千元購買，第二次大概是在同年七月間購買一千元，
    第三次就是查獲之八十八年八月三十日三時許以二千元所購買（詳虎警刑字第二
    一六六八號卷第四頁背面）。迨翌日由檢察官初訊時則翻異前供，改稱：「昨天
    （八十八年八月三十日）有買，之前沒有」等語（詳八十八年偵字第四七○九號
    卷第十一頁正面）。嗣於原審法院訊問時，復供稱：「因為我當時吃安非他命，
    精神有點恍惚，而且又是去被告家吸食，所以我才跟警察說是向被告買的，當天
    查獲的安非他命是我自己帶去的」等語（詳原審卷第五十四頁）。繼於本院審理
    中證稱：「（你說乙○○販賣三次毒品給你？）當時是精神恍惚，我是自己帶毒
    品去乙○○家，我是向阿文買」「我懷疑是乙○○報案，才會說是他賣給我，我
    當時有吸毒」等語（詳本院九十一年二月十八日訊問筆錄），俱見其前後供述，
    反覆不一，難以憑採。何況案發當日與甲○○在場被查獲之證人丙○○於警訊時
    證稱：「是甲○○打電話給我要我到那裡一起吸食安非他命」「我與甲○○、丁
    ○○一起在乙○○家二樓房間共同吸食˙˙˙」「（你所吸食之安非他命從何而
    來？）是甲○○所有，他叫我去一起吸食」等語（詳原審卷第九十頁背面），嗣
    於本院復證稱：「我與甲○○在路上相遇，我問他要去那裡，他說要去乙○○家
    ，有默契是要吸毒，我與他一起去」「（毒品何人帶去？）甲○○帶去，我自己
    沒有帶毒品」等語（詳本院九十一年二月十八日訊問筆錄）。顯與證人甲○○於
    原審法院所供：查扣安非他命係伊帶去等語，悉相吻合。果若扣案安非他命係甲
    ○○向被告乙○○購買，證人丙○○豈有不知之理。故被告乙○○辯稱：扣案安
    非他命乃甲○○所有乙節，殆與事實相符，堪以憑採。又證人甲○○於八十八年
    八月三十日在被告乙○○住處被警查獲時，被告乙○○並未在家，業據查獲警員
    楊宗賢證述屬實。警方雖在被告乙○○賃居處，查獲安非他命一包及吸食器一組
    ，然安非他命係於甲○○口袋內所查扣，乃證人甲○○所有，為證人甲○○供承
    在卷，諸如前述。至於吸食器一組，亦僅屬施用毒品工具，何況警方並未查獲被
    告乙○○持有電子秤、天平、分裝袋、帳冊等販毒工具，自難僅憑扣案安非他命
    一包及吸食器一組，遽認被告乙○○有販賣安非他命之犯行。
七、復按證人林明璋雖於其住處被警查獲時，供稱：「我所吸食之安非他命係向乙○
    ○及張良煌二人所購買」「我共向乙○○購買二次，第一次是於八十八年五月中
    旬在斗六市○○路一一二二號乙○○家中購買三千元之安非他命，第二次是於八
    十八年六月初同樣在乙○○住處購買四千元之安非他命˙˙˙」等語（詳虎警刑
    字第二一六八八號卷第四頁背面至第五頁正面）。然證人林明璋於警方深入追查
    其安非他命來源時，始則供稱係向『陳俊強』購買，惟因無法供出『陳俊強』具
    體年籍資料，始改稱向乙○○購買等情，業據證人即雲林縣警察局虎尾分局偵查
    員林瑞南於原審法院到庭結證屬實（詳原審卷第五十六頁）。依此而論，證人林
    明璋於警訊時指證被告乙○○販賣安非他命予伊乙節，能否遽信，誠有可疑。至
    於證人林明璋雖證稱：伊使用行動電話0000000000號與被告乙○○聯
    絡等語，被告乙○○亦供承該號碼乃伊所使用行動電話號碼。惟證人林明璋與被
    告乙○○原屬熟識朋友，已據證人陳新輝到庭證稱屬實（詳原審卷第八十三頁）
    ，以此衡之，證人林明璋知悉被告乙○○所使用行動電話號碼，亦屬常情。況且
    證人黃石於原審法院到庭證稱：「我是有去被告家，也有看到被告與人爭吵，但
    是我不知道對方名字，時間大概是八十八年過年前，對方是要向被告借錢˙˙˙
    」等語（詳原審卷第一百十八頁），雖證人黃石所證結怨時間，與被告乙○○所
    稱，略有出入，益徵證人黃石證言未經勾串，足證被告乙○○該部分辯解應屬真
    實。證人林明璋與被告乙○○間既有怨隙，衡諸常情，其於員警盤問安非他命來
    源時，故意誣指向被告乙○○所買，殆有可能，故證人林明璋證言尚難資為不利
    於被告乙○○之論據。
八、綜上所述，被告乙○○被訴販賣安非他命罪嫌，應屬不能證明，此外復查無其他
    積極證據足以證明被告乙○○有何販賣安非他命之犯行，理應諭知無罪，以免冤
    抑。原審基此理由所為被告乙○○無罪判決，本院經核原判決認事用法，並無不
    合。檢察官上訴意旨，仍執前詞，指摘原判決不當，為無理由，應予駁回。
據上論斷，應依刑事訴訟法第三百六十八條，判決如主文。
本案經檢察官林炎昇到庭執行職務。
中    華    民    國      九十一      年      三      月      二十      日
                                  臺灣高等法院臺南分院刑事第一庭
                                      審判長法官  茆    臺    雲
                                            法官  蔡    長    林
                                            法官  李    文    福
右正本證明與原本無異。
檢察官如不服本判決，應於判決送達後十日內向本院提出上訴書。
                                      法院書記官  戴    淑  敏
中    華    民    國      九十一      年      三      月      二十一    日
